臺灣高等法院臺中分院刑事判決　　　　 96年度上訴字第465號
上　訴　人
即　被　告　乙○○
上列上訴人因毒品危害防制條例案件，不服臺灣臺中地方法院95
年度訴字第3190號中華民國95年11月24日第一審判決（起訴案號
：臺灣臺中地方法院檢察署95年度毒偵字第4431號），提起上訴
，本院判決如下：
    主  文
上訴駁回。
    事  實
一、乙○○前因施用毒品案件，經觀察、勒戒後，因認無繼續施
    用毒品之傾向，於民國87年8月15日釋放，由台灣台中地方
    法院檢察署檢察官以87年度偵字第16349號為不起訴處分確
    定。又因施用毒品案件，經該署檢察官送強制戒治並提起公
    訴，戒治部分於88年9月15日因停止戒治付保護管束而釋放
    ，並於89年2月19日因保護管束期滿未經撤銷而視為強制戒
    治執行完畢；公訴部分則經臺灣高等法院臺中分院以88年度
    上訴字第1054號判處有期徒刑1年確定，於92年1月18日執行
    完畢。嗣又於上開強制戒治執行完畢後5年內之93年8月間，
    因持有毒品罪，經法院判處有期徒刑4月確定，於94年4月19
    日執行完畢。又於93年10月間，因施用毒品案件，經臺灣高
    等法院臺中分院以94年度上訴字第568號判處有期徒刑9月，
    由最高法院駁回上訴確定，於95年1月17日執行完畢。復於
    95年9月6日晚上7、8時許，在臺中市○○路某遊藝場內，以
    針筒注射之方式，施用第一級毒品海洛因1次。嗣為警於95
    年9月6日晚上8時許，在臺中市北屯區○○○街9號前查獲，
    並扣得第一級毒品海洛因一包（淨重0．19公克；空包裝重0
    ．25公克）。
二、案經臺中市警察局第六分局移送台灣台中地方法院檢察署檢
    察官偵查起訴。
  　理  由
一、上訴人即被告乙○○（下稱被告）對於上開犯罪事實，坦承
    不諱。且被告為警查獲後，經警採集其尿液送檢驗結果，呈
    嗎啡陽性反應，此有詮昕科技股份有限公司95年9月22日000
    00000號濫用藥物尿液檢驗報告影本附卷可稽，復有第一級
    毒品海洛因一包扣案可憑。上開海洛因經送法務部調查局鑑
    定結果，認包含海洛因成分，淨重0．19公克（空包裝重0．
    25公克），亦有該局95年10月27日調科壹字第09523030880
    號鑑定書可憑，被告上開施用海洛因犯行，事證明確，可以
    認定。
二、按毒品危害防制條例已於92年7月9日修正、公布，並於公布
    後6個月施行，修正後之毒品危害防制條例對施用毒品者，
    僅就「初犯」及「5年後再犯」2種情形，有其追訴條件之限
    制，即須於初犯經觀察、勒戒或強制戒治釋放後，5年內均
    無施用毒品之行為，始能認其前所實施之觀察、勒戒或強制
    戒治已足遮斷毒癮，而得於5年後再犯時，再予適用初犯之
    規定，重行觀察、勒戒等程序。倘5年內已經再犯，被依法
    追訴處罰，縱其第3次（或第3次以上）施用毒品之時間在初
    犯釋放5年以後，即與「5年後再犯」之情形有別，且因已於
    「5年內再犯」，顯見其再犯率甚高，原實施觀察、勒戒或
    強制戒治，已無法收其實效，而無5年戒斷期之存在，自無
    再經觀察、勒戒及強制戒治之必要，應由檢察官逕行起訴，
    此有最高法院95年第7次刑事庭會議決定、最高法院95年度
    台非字第59號判決可資參照。本件被告前因施用毒品案件，
    經觀察、勒戒後，因認無繼續施用毒品之傾向，於87年8月
    15日釋放，由台灣台中地方檢察署檢察官以87年度偵字第
    16349號為不起訴處分確定。又因施用毒品案件，經該署檢
    察官送強制戒治並提起公訴，戒治部分於88年9月15日因停
    止戒治付保護管束而釋放，並於89年2月19日因保護管束期
    滿未經撤銷而視為強制戒治執行完畢。公訴部分則經臺灣高
    等法院臺中分院以88年度上訴字第1054號判處有期徒刑1年
    確定。嗣又於上開強制戒治執行完畢後5年內之93年8月間，
    因持有毒品罪，經法院判處有期徒刑4月確定，於94年4月19
    日執行完畢。又於93年10月間，因施用毒品案件，經本院以
    94年度上訴字第568號刑事判決判處有期徒刑9月，由最高法
    院駁回上訴確定，於95年1月17日執行完畢，有上開判決書
    、地檢署刑案資料查註紀錄表、全國施用毒品案件紀錄表、
    法務部全國檢察官線上查詢刑案人犯在監所最新資料報表附
    卷可稽。依上開說明，無庸再將被告送觀察、勒戒應逕由檢
    察官提起公訴，論處罪刑。
三、被告所為，核犯毒品危害防制條例第10條第1項之施用第一
    級毒品罪。其持有第一級毒品之低度行為應為施用之高度行
    為所吸收，不另論罪。其所受之上開期徒刑之諭知，於95
    年1月17日執行完畢，已如前述。5年之內故意再犯本件之罪
    ，為累犯，應依法加重其刑。
四、原審法院適用毒品危害防制條例第10條第1項、第18條第1項
    前段、刑法第11條、第47條第1項，量處被告有期徒刑8月。
    並諭知扣案之毒品海洛因一包（淨重0．19公克；空包裝重0
    ．25公克），沒收銷燬之。查本案裝海洛因之空包裝為塑膠
    袋，其上海洛因殘渣，難予分析，應一併諭知沒收銷燬之。
    原審法院雖未說明，但對於判決結果不生影響，並無不當。
    本案原審法院認事用法並無不當，量刑亦屬妥適。被告上訴
    意旨略以伊於被查獲後，曾主動供出毒品來源，因而查獲上
    手，應依法減刑云云。查證人即承辦本案之警員洪平洲到院
    結證後，證稱：被告雖有檢舉阿海為出賣海洛因之上手，但
    阿海並未被查獲。另被告供出一個賣毒品的人，雖被查獲，
    但僅被起訴施用毒品（按即曾楊程）等語（見本院卷第39
    、58頁）。本案並無被告供出毒品來源，因而破獲之情形。
    被告以前詞指摘原審法院，其上訴為無理由，應予駁回。
五、併辦意旨略以被告於95年12月9至13日間某時，施用海洛因
    一次。按施用毒品具有成癮性，因此必然是反覆實施，且施
    用行為本身即有反覆為之的性質。與被告本案之施用海洛因
    犯行，在法律評價上屬包括上一罪之集合犯，為實質上一罪
    云云。惟查被告僅承認於95年9月6日晚上7、8時許，施用海
    洛因一次，否認有再施用海洛因。因此被告縱使確有併辦意
    旨所指之於95年12月9日至13日間之施用海洛因一次之犯行
    ，但並無證據證明被告於95年9月6日至同年12月13日間，有
    反覆施用海洛因多次之犯行，併辦意旨謂被告必然反覆施用
    海洛因，並非有據。本案併辦部分應予退回。
六、被告經合法傳喚，無正當理由不到庭，爰不待其陳述逕行判
    決。
七、依刑事訴訟法第371條、368條，判決如主文。
本案經檢察官甲○○到庭執行職務。
中　　華　　民　　國　　96　　年　　5　　月　　9  　　日
            刑事第九庭    審判長法　官　陳　筱　珮
                                法　官  康  應  龍
                                法　官  趙  春  碧
上列正本證明與原本無異。
如不服本判決應於收受送達後十日內向本院提出上訴書狀，其未
述上訴之理由者並得於提起上訴後十日內向本院補提理由書 (
均須按他造當事人之人數附繕本)。
                                書記官  胡  美  娟
中　　華　　民　　國　　96　　年　　5 　　月　　11　　日
 參考法條
 毒品危害防制條例第10條第1項
 施用第一級毒品者，處 6 月以上 5 年以下有期徒刑。
